臺灣高等法院臺中分院刑事裁定　　　　 96年度交抗字第357號
抗告人即
原處分機關　交通部公路總局臺北區監理所
法定代理人　甲○○
受處分人　　乙○○
上列抗告人因受處分人違反道路交通管理處罰條例聲明異議案件
，不服臺灣臺中地方法院95年度交聲字第1239號，中華民國96年
3月30日所為裁定，提起抗告，本院裁定如下:
    主  文
抗告駁回。
    理  由
一、本件抗告人即原處分機關交通部公路總局臺北區監理所處分
    意旨係以：受處分人乙○○於民國91年11月13日11時14分許
    ，駕駛車牌號碼G3-9883號自用小客車，行經國道一號南下2
    38公里處，有超速行駛違規情事，經內政部警政署國道公路
    警察局第四警察隊查獲，遂依違反道路交通管理處罰條例第
    33條第1項之規定，逕行舉發，該處分機關乃依上開條項及
    違反道路交通管理事件統一裁罰基準及處理細則第43、44、
    67條、違反道路交通管理事件統一裁罰基準表之規定，以前
    開車輛超速違規行駛於高速公路，裁處受處分人新臺幣（下
    同）6千元之罰鍰，並依第63條第1項計違規點數1點等語。
    受處分人於原審聲明異議意旨則以：前開車牌號碼G3-9883
    號自用小客車雖登記在其名下，惟事實上其與訴外人鄧鐵雄
    結婚後，鄧鐵雄之父母鄧金全、鄧陳鳳珠因積欠銀行貸款，
    乃借用其名義購買前開自用小客車，其後該車亦均由鄧金全
    、鄧陳鳳珠在使用。嗣其與鄧鐵雄離婚時，本約定該車應過
    戶至鄧金全、鄧陳鳳珠指定之人名下，惟鄧金全、鄧陳鳳珠
    遲不辦理過戶登記，導致其陸續收到交通違規罰單，其業已
    提起民事訴訟請求鄧金全、鄧陳鳳珠賠償損失。因本次超速
    違規之駕駛人並非受處分人，自不應處罰受處分人，爰依法
    聲明異議等語。
二、按行政罰法業於94年2月5日公布後，於95年2月5日施行之行
    政罰法第27條規定：「行政罰之裁處權，因三年期間之經過
    而消滅。」及參照該條立法意旨：「本條係有關行政罰裁處
    權時效之規定。按行政罰裁處權之行使與否，不宜懸之過久
    ，而使處罰關係處於不確定狀態，影響人民權益，惟亦不宜
    過短，以免對社會秩序之維護有所影響，爰於第1項定其消
    滅時效為3年。」可知，公路主管機關對於違反道路交通管
    理事件行為人，其是否行使裁罰權，實不宜久懸不決，而使
    處罰關係處於不確定狀態，致影響人民權益。又處理違反道
    路交通管理事件，有關文書送達之程序，依行政程序法之規
    定；送達，於應受送達人之住居所、事務所或營業所為之；
    於應送達處所不獲會晤應受送達人時，得將文書付與有辨別
    事理能力之同居人、受僱人或應送達處所之接收郵件人員。
    應受送達人或其同居人、受僱人、接收郵件人員無正當理由
    拒絕收領文書時，得將文書留置於應送達處所，以為送達；
    又送達不能依前二條規定為之者，得將文書寄存送達地之地
    方自治或警察機關，並作送達通知書兩份，一份黏貼於應受
    送達人住居所、事務所、營業所或其就業處所門首，另一份
    交由鄰居轉交或置於該送達處所信箱或其他適當位置，以為
    送達。前項情形，由郵政機關為送達者，得將文書寄存於送
    達地之郵政機關。寄存機關自收受寄存文書之日起，應保存
    三個月；違反道路交通管理事件統一裁罰基準及處理細則第
    5條，行政程序法第72條第1項前段、第73條第1項、第3項、
    第74條分別定有明文，故舉發違反道路交通管理事件通知單
    ，自應由舉發機關依上開規定送達受處分人，始為合法。
三、經查本件舉發受處分人違規之內政部國道公路警察局第四警
    察隊，於91年11月30日寄送本件舉發違反道路交通管理事件
    通知單，係向「臺北縣五股鄉○○路4號4樓」為送達，因遭
    退件註明遷移查無此人，遂逕行公示送達，有監理機關之上
    開舉發通知單、送達退件及告發單退件移送清冊附卷可稽。
    然查本件受處分人於91年6月13日，即已設籍在「臺中市○
    區○○○路4段33號」，有遷徒紀錄資料查詢結果在卷足憑
    ，是本件之逕行舉發送達已非合法。再查，監理機關對於交
    通違規行為如無正當理由延宕數年後才予裁決，使受處分人
    對於違規事實縱有爭執，亦因時間相距太久，致無法提出有
    利證據，而蒙受重大不利益，監理機關所為實已違反主管機
    關所頒違反道路交通管理事件統一裁罰基準及處理細則第44
    條第1項規定，及行政程序法第6條禁止差別待遇原則，以及
    行政程序法第8條所定：行政行為應以誠實信用之方法為之
    ，並應保障人民正當合理之信賴。所揭示之信賴保護原則。
    另按道路交通管理處罰條例本身雖無行政罰裁處權之時效消
    滅規定，而同條例第2條規定：「本條例未規定者，依其他
    法律規定。」，又參酌前開95年2月5日施行之行政罰法第27
    條規定及立法意旨所示，本件違規行為係在91年11月13日發
    生，監理機關卻遲至95年11月17日始為裁決，顯已逾3年之
    時效，且無正當理由逾3年之久才作成裁處，影響人民權益
    ，情節重大，雖行政罰法於本件裁決當時尚未施行，亦應類
    推適用該法第27條有關行政罰裁處權時效之法理，對人民為
    有利之解釋，而認為上開裁決無效，因此應認原處分機關之
    裁處權已因逾3年期間而消滅，本件裁處，即非適法（臺灣
    高等法院暨所屬法院94年法律座談會刑事類提案第18號討論
    決議可資參照）。
四、本件原審法院因認抗告人之裁處並非適法，並認受處分人聲
    明異議有理由，而裁定撤銷原處分，且為受處分人不罰之諭
    知，揆之上揭說明，於法自屬有據，應予維持。原處分機關
    抗告意旨仍認其裁處未逾行政罰法關於裁處權之時效規定，
    而執以指摘原裁定不當，並無理由，應予駁回。
據上論斷，應依道路交通案件處理辦法第26條，刑事訴訟法第41
2條，裁定如主文。
中　　華　　民　　國　　96　　年　　5 　　月　　17　　日
            刑事第六庭    審判長法  官  李　文　雄
                                法  官  張  恩  賜
                                法  官  邱  顯  祥
上列正本證明與原本無異。
不得再抗告
                                書記官　陳　桂　芬
中　　華　　民　　國　　96　　年　　5 　　月　　17　　日
